臺灣宜蘭地方法院刑事判決　　　　　　　 95年度易字第397號
公　訴　人　臺灣宜蘭地方法院檢察署檢察官
被　　　告　甲○○
上列被告因侵占案件，經檢察官提起公訴（95年度偵字第290號）
，被告於本院準備程序中為有罪之陳述，經告以簡式審判程序之
旨，並聽取當事人意見後，由合議庭評議裁定由受命法官獨任行
簡式審判程序，判決如下：
    主  文
甲○○連續意圖為自己不法之所有，而侵占對於業務上所持有之
物，處有期徒刑柒月。緩刑貳年。
    事  實
一、甲○○原係宜蘭縣宜蘭市○○路○段215號1 樓乙○○所經營
    「老魏牛肉捏麵」麵店之店員，負責處理店內雜務及客人結
    帳等工作，為從事業務之人，竟基於意圖為自己不法所有之
    概括犯意，先後於附表所示之時間，以附表所示之方式，在
    「老魏牛肉捏麵」店內，將其業務上所持有屬於乙○○所有
    之店內營業金額共新台幣（下同）7,200元侵占入己。
二、案經乙○○訴由宜蘭縣警察局宜蘭分局報請臺灣宜蘭地方法
    院檢察署檢察官偵查起訴。
    理  由
一、認定犯罪事實所憑之證據及理由：
    上開犯罪事實業據被告坦承不諱，核與告訴人乙○○、證人
    即「老魏牛肉捏麵」店員林秀娥、張曉芬所陳情節大至相符
    ，復有錄影監視翻拍照片22張在卷可資佐證，足認被告任意
    性自白與事實相符，罪行足堪認定。
二、論罪科刑之理由：
（一）被告行為後，於94年1月7 日修正通過之新刑法已於95年7
      月1日施行，修正後刑法第2條第1 項規定：「行為後法律
      有變更者，適用行為時之法律，但行為後之法律有利於行
      為人者，適用最有利於行為人之法律。」此規定係法律變
      更所生新舊法律比較適用之準據法，其本身不生新舊法比
      較之問題，均依裁判時即修正後之刑法第2條第1項定其應
      適用之刑法法律，合先敘明。
（二）刑法第336條第2項之業務侵占罪並非此次修法之範圍，其
      罰金刑形式上仍維持3,000元以下。然刑法第33條第5款已
      由原先：「罰金：一元以上」修正為：「罰金：新臺幣一
      千元以上，以百元計算之」，且刑法施行法第1條之1亦規
      定：「中華民國九十四年一月七日刑法修正施行後，刑法
      分則編所定罰金之貨幣單位為新臺幣。九十四年一月七日
      刑法修正時，刑法分則編未修正之條文定有罰金者，自九
      十四年一月七日刑法修正施行後，就其所定數額提高為三
      十倍。但七十二年六月二十六日至九十四年一月七日新增
      或修正之條文，就其所定數額提高為三倍」，是刑法第33
      6條第2 項之罪，所得科處之罰金刑已因刑法第33條第5款
      之修正而實質變更為最高新臺幣9萬元，最低新臺幣1,000
      元。依被告行為時之刑罰法律，即罰金罰鍰提高標準條例
      第1條前段提高倍數10倍及修正前刑法第33條第5款罰金最
      低額以銀元1 元計算之規定，業務侵占罪所得科處之罰金
      刑係「最高為銀元3萬元即新臺幣9萬元，最低為銀元1 元
      即新臺幣3 元」。經新、舊法比較適用結果，修正後之新
      法並無較有利於被告之情形，爰依刑法第2條第1項前段，
      適用被告行為時之舊法。
（三）核被告所為係犯修正前刑法第336條第2項之業務侵占罪。
（四）被告先後數次之業務侵占犯行，時間緊接，犯罪構成要件
      相同，顯係基於概括犯意為之，雖被告行為後，刑法第56
      條連續犯之規定業已刪除，此刪除雖非犯罪構成要件之變
      更，然已影響其刑罰法律效果，自屬法律變更，經比較新
      、舊法適用結果，依新法論以數罪並未較有利於被告，爰
      依刑法第2條第1項前段，就被告先後多次之業務侵占犯行
      論以連續犯，以一罪論，並依法加重其刑。
（五）爰審酌被告無前科，素行良好，犯後坦認犯行，態度亦佳
      ，因家庭經濟壓力致心生歹念，破壞勞、雇間之信賴關係
      ，然侵占之數額有限，並與告訴人達成和解，支付告訴人
      1萬元之賠償金（本院96年度附民字第19號和解筆錄），
      及其國中畢業之智識程度等情狀，量處如主文所示之刑。
（六）按刑法關於宣告緩刑之規定雖由第74條：「受二年以下有
      期徒刑、拘役或罰金之宣告，而有左列情形之一，認為以
      暫不執行為適當者，得宣告二年以上五年以下之緩刑，其
      期間自裁判確定之日起算：一　未曾受有期徒刑以上刑之
      宣告者。二　前受有期徒刑以上刑之宣告，執行完畢或赦
      免後，五年以內未曾受有期徒刑以上刑之宣告者。」修正
      為第74條第1 項：「受二年以下有期徒刑、拘役或罰金之
      宣告，而有下列情形之一，認以暫不執行為適當者，得宣
      告二年以上五年以下之緩刑，其期間自裁判確定之日起算
      ：一、未曾因故意犯罪受有期徒刑以上刑之宣告者。二、
      前因故意犯罪受有期徒刑以上刑之宣告，執行完畢或赦免
      後，五年以內未曾因故意犯罪受有期徒刑以上刑之宣告者
      。」然本件被告不論依新法或舊法，均得宣告緩刑，新法
      並無較有利於被告之情形，且修正後之刑法增訂74 條第2
      項得命犯罪行為人履行負擔、第5 項緩刑效力不及於從刑
      及保安處分等規定，依新法所為之緩刑宣告反不利於被告
      ，整體比較下，應適用修正前刑法第74條之規定。本件被
      告未曾因犯罪受有期徒刑以上刑之宣告，有臺灣高等法院
      被告前案紀錄表在卷可憑，屬初犯，其於本院審理程序中
      坦白認錯，並償還本案侵占之款項，經此科刑教訓，應能
      知所警惕而不致再犯。是所宣告之有期徒刑，認以暫不執
      行為適當，並予宣告緩刑2 年，以啟自新。又告訴人雖指
      稱被告侵占之數額高達百萬，然因缺乏證據證明，業於本
      案95年度偵字第290 號起訴書中敘明，自不能僅憑告訴人
      之空言指摘，據為本案量刑之考慮，併予敘明。
據上論斷，應依刑事訴訟法第273條之1第1項、第299條第1 項前
段，刑法2條第1項前段，修正前刑法第56條、第336條第2項、第
74條第1款，罰金罰鍰提高標準條例第1條前段，判決如主文。
中　　華　　民　　國　　96　　年　　5　　月　 　10　　日
                  刑事第二庭法  官  楊坤樵
以上正本證明與原本無異。
如不服本判決應於收受本判決後10日內向本院提出上訴書狀，其
未敘述上訴理由者，並得於提起上訴後10日內向本院補提理由書
狀 (均須按他造當事人之人數附繕本)「切勿逕送上級法院」。
                            書記官  謝佩欣
中　　華　　民　　國　　96　　年　　5 　　月　　11　　日
附錄本案論罪科刑法條全文：
中華民國刑法第336條第2項
（公務公益侵占罪、業務侵占罪）
對於業務上所持有之物，犯前條第 1 項之罪者，處 6 月以上
5 年以下有期徒刑，得併科 3 千元以下罰金。
附表：
 ┌──┬──────┬───────────┬────┐
 │編號│時間（民國）│    方           式   │金額    │
 ├──┼──────┼───────────┼────┤
 │1 　│94年7月間某 │將店內收銀機內之現金取│500元   │
 │　　│日          │出據為己有            │        │
 ├──┼──────┼───────────┼────┤
 │2　 │94年7月間某 │持店內現鈔至隔壁超商換│1,200元 │
 │　　│日          │取零錢，趁機將換得之部│        │
 │　  │            │分金錢據為己有        │        │
 ├──┼──────┼───────────┼────┤
 │3   │94年11月4日 │利用客人結帳時，將所收│500元   │
 │    │下午1時許   │取之現金藏放在衣物口袋│        │
 │    │            │內                    │        │
 ├──┼──────┼───────────┼────┤
 │4   │94年12月上旬│利用客人結帳時，將所收│500元   │
 │    │            │取之現金侵占入己      │        │
 ├──┼──────┼───────────┼────┤
 │5   │94年12月上  │將店內收銀機內之現金取│2,000元 │
 │    │旬          │出據為己有            │        │
 ├──┼──────┼───────────┼────┤
 │6   │94年12月中旬│將店內收銀機內之現金取│1,000元 │
 │    │旬          │出據為己有            │        │
 ├──┼──────┼───────────┼────┤
 │7　 │94年12月17日│利用客人結帳時，將所收│1,000元 │
 │　　│下午1時57分 │取之現金藏放在褲子口袋│　      │
 │　  │許          │內                    │        │
 ├──┼──────┼───────────┼────┤
 │8   │94年12月23日│利用客人結帳時，將所收│500元   │
 │    │            │取之現金藏放在衣物口袋│        │
 │    │            │內                    │        │
 └──┴──────┴───────────┴────┘
